【裁判字號】    95,再,2
【裁判日期】    950309
【裁判案由】    給付借款
【裁判全文】
臺灣高雄地方法院民事裁定                 95年度再字第2號
再審原告    甲○○
訴訟代理人  陳三兒律師
再審被告    有限責任高雄第二信用合作社
法定代理人  乙○○
上列當事人間清償借款事件，再審原告對於民國85年11月19日本
院85年度訴字第1307號第1 審確定判決提起再審之訴，本院裁定
如下：
  主  文
再審之訴駁回。
再審訴訟費用由再審原告負擔。
    理  由
一、再審意旨略以：再審被告以再審原告之父何石岸於82年間擔
    任訴外人陳雪之連帶保證人，向再審被告借款新台幣 (下同
    )9,700,000 元 ，何石岸在83年間死亡後，再審原告應繼承
    上開保證債務為由，訴請本院85年訴字第1307號判決再審原
    告等人應連帶給付3,394,814 元及利息違約金，惟上開民事
    卷內再審被告提出之借據上簽名與印文，均與何石岸本人之
    簽名及印鑑不符，訴外人陳雪亦主張係遭偽造，且再審原告
    並未接獲上開民事判決，足認再審被告以其所偽造之陳雪及
    何石岸之簽名與印章證據，以獲勝訴判決，何石岸之連帶保
    證債務並不存在，再審原告自無繼承上開連帶保證債務之情
    形，再審原告自得依民事訴訟法第496 條第9 款規定提起本
    件訴訟；又再審原告係在95年2 月24日閱卷後始發現偽造之
    事實，雖因已逾10年追訴時效，無法為有罪判決，依民事訴
    訟法第496條第2項規定仍得提起本件再審之訴。
二、按再審之訴，應於30日之不變期間內提起；其期間自判決確
    定時起算。其再審之理由發生或知悉在後者，均自知悉時起
    算，但自判決確定後已逾5 年者，不得提起。以第496 條第
    1 項第5 款、第6 款或第12款情形為再審之理由者，不適用
    前項但書之規定，民事訴訟法第500 條規定甚明。查本院85
    年訴字第1307號民事判決係於85年11月19日宣判，並於85年
    12 月7日送達再審原告等人之共同訴訟代理人何泰源 (再審
    原告另於94年執字第66574 號執行事件亦委任同一人何泰源
    ，有該卷內之95年1 月25日委任狀及身分證影本可參)所 陳
    報之住址高雄市○○街38巷11號2 樓之2 ，是上開民事事件
    早於85年12月28日即已確定，再審原告主張其再審之理由知
    悉在後之詞縱然可採，惟上開判決確定迄今已逾五年，依民
    事訴訟法第500 條第2 項後段之規定，顯已不得提起再審之
    訴，是再審原告提起本件再審之訴，顯不合法。況上開民事
    事件共同被告何泰源於審理中自陳借款確為其妻陳雪借的，
    其父何石岸任連帶保證人 (上開民事事件85年6 月28日言詞
    辯論筆錄)， 亦難認再審原告主張再審被告偽造相關簽名印
    文之詞為真實；之後何泰源並受再審原告等人委任為該事件
    之訴訟行為，而依再審原告於94年執字第66574 號清償借款
    執行事件再委任何泰源之情以觀，再審原告主張其未收受上
    開85年訴字第1307號民事判決之詞，亦難認為真實，併予
    明。
三、綜上，本件再審原告之訴為不合法，依民事訴訟法第502 條
    第1 項，第95條，第78條，裁定如主文。
中    華    民    國    95    年    3     月    9     日
                      民事第一庭法  官  林玉心
正本係照原本作成。
如對本裁定抗告須於裁定送達後10日內向本院提出抗告狀，並繳
納裁判費新台幣1,000元。
中    華    民    國    95    年    3     月    9     日
                                   書記官  陳家宏


司法院資訊處製作；財團法人民間司法改革基金會備份。
